【裁判字號】    89,上易,3325
【裁判日期】    900525
【裁判案由】    傷害
【裁判全文】
臺灣高等法院刑事判決                          八十九年度上易字第三三二五號
    上  訴  人  臺灣基隆地方法院檢察署檢察官
    被      告  乙○○
    選任辯護人  林倖如
                廖學興
                李振宇
右上訴人因被告傷害案件，不服臺灣基隆地方法院八十九年度易字第四一一號，中華
民國八十九年八月十日第一審判決（起訴案號：臺灣基隆地方法院檢察署八十九年度
偵字第二二六八號）提起上訴，本院判決如左：
    主  文
原判決撤銷。
乙○○傷害人之身體，處有期徒刑肆月，如易科罰金，以參佰元折算壹日。
    事  實
一、乙○○於民國八十九年四月十九日下午一時許，在鐵路四一一次普通車基隆七堵
    至八堵站間，因細故與甲○○發生爭執，竟基於普通傷害之故意，徒手毆打甲○
    ○，致甲○○受有頭部外傷併右眼眶挫傷瘀腫、右眉部深裂傷二點五公分，經縫
    合五針及眼球結膜下出血等傷害，於次日就診並發現視網膜水腫，嗣又發現水晶
    體脫位，於八十九年十月三日接受水晶體摘除併人工水晶體植入術（水晶體脫位
    如不開刀治療，將導致視力模糊）。
二、案經被害人甲○○訴由內政部警政署鐵路警察局第一警務段報請臺灣基隆地方法
    院檢察署檢察官偵查起訴。
    理  由
一、訊據被告乙○○雖坦承於右開時地與告訴人甲○○發生衝突，惟矢口否認有何傷
    害犯行，辯稱：其只是用手揮了一下，不小心以手錶刮到告訴人的眼睛云云。惟
    查：
（一）上開事實，業據告訴人指訴甚詳，並有杏和醫院及第一眼科診所八十九年四月
      二十二日出具之診斷證明書（見警卷第八、九頁）、長庚紀念醫院眼科及神經
      外科八十九年四月二十日診斷證明書（見同上卷第三、四頁）、八十九年九月
      四日診斷證明書（見本院卷第二九頁）、八十九年十月十二日診斷證明書（見
      本院卷第三九頁）及八十九年十一月二十三日（八九）長庚院法字第○七七五
      號函（見本院卷第六二頁）、九十年三月二日（八九）長庚院法字第○八八一
      號函（見本院卷第一○八頁）、九十年四月二十三日（九○）長庚院法字第○
      四一九號函（見本院卷第一○一頁）與照片一幀（見本院卷第二九頁）在卷可
      稽。
（二）被告雖辯稱二人發生口角，告訴人吃完便當，雙手即由下往上對其揮過來，其
      要撥開，不小心以手錶擦到告訴人的眼睛云云。然告訴人稱其當時手上拿著便
      當在吃，未以手揮往被告。證人劉元德證稱：「我坐在甲○○旁邊，甲○○吃
      飯，乙○○說他吃的不好，甲○○說他每天都吃這樣，他們又為了去越南有無
      找女人的事情發生爭吵，他們互相罵髒話，乙○○說甲○○很寒酸，乙○○就
      用拳頭打甲○○，甲○○便當就掉在地上，我抓住乙○○不讓他再打」「（是
      一拳打過去或者手錶不小心碰到的？）是一拳打過去的」（見本院卷第五七頁
      ）。證人吳阿旺證稱：「甲○○、乙○○吵架，我沒有看到打的過程，只聽到
      『我又沒有怎樣，你打我』，我就醒過來看到甲○○眼睛流血，便當掉在地上
      ，整個飯菜翻倒，手在揉眼睛。我有聽到一個人說把他的手撥開，不然還要再
      打」（見本院卷第四五頁），互核所述發生爭執及告訴人便當掉在地上、有人
      攔住被告繼續動手之情形均相符合，堪認被告確係故意出手毆打告訴人，所辯
      無非飾卸，委無可採。
（三）按刑法第十條第四項第六款之重傷，係指除去同項第一款至第五款之傷害而於
      身體或健康有重大不治或難治之傷害者而言，如毀敗一目或二目之視能，按照
      該項第一款之規定，固屬重傷，假使所傷之目，僅祇視能減衰，並未完全毀敗
      ，縱令此種減衰具有不治或難治之情形，仍與第六款所定之內容並不相當，即
      祇應成立普通傷害，不能遽依重傷論科，有最高法院二十五年度上字第四六八
      ○號判例、七十六年度台上字第一三四四號判決可資參照。告訴人眼睛所受傷
      害，經長庚紀念醫院八十九年十一月二十三日（八九）長庚院法字第○七七五
      號函稱：「方君於八十九年四月二十日至本院眼科就診時，診斷右眼鈍傷併視
      網膜水腫，五月十一日回診時，檢查發現右眼有外傷性白內障，六月九日回診
      時右眼水晶體有脫位情形，十月二日接受摘除水晶體摘除併人工水晶體植入手
      術」（見本院卷第六二頁），九十年三月二日（八九）長庚院法字第○八八一
      號函稱：「八十九年十二月四日回診時右眼棄視為零點貳，矯正後為零點肆，
      如無意外，目前並無失明之可能。另病患水晶體脫位如不開刀治療，將導致視
      力模糊」（見本院卷第一○八頁），九十年四月二十三日（九○）長庚院法字
      第○四一九號函稱：「：：：評估其水晶體脫位可能係外力造成」（見本院卷
      第一○一頁）。可見告訴人眼睛受傷害，並未達視能完全毀敗，依上說明，尚
      不成立重傷害。又依照前述各函，告訴人應係由於外力致水晶體脫位而為手術
      ，被告另辯所受上開傷害與其無關云云，顯非可採，並請求再行向第一眼科及
      長庚紀念醫院查證，核無必要。
（四）綜上所述，被告所犯事證明確，堪以認定。
二、核被告乙○○所為，係犯刑法第二百七十七條第一項之傷害罪。
三、原審認被告所犯罪證明確，予以論罪科刑，固非無見。惟查：（一）被告行為後
    ，刑法第四十一條業經於九十年一月四日修正，同月十日經總統公布施行。修正
    後改列為該條第一項，並增列但書，其規定為：「犯最重本刑為五年以下有期徒
    刑以下之刑之罪，而受六個月以下有期徒刑或拘役之宣告，因身體、教育、職業
    、家庭之關係或其他正當事由，執行顯有困難者，得以一元以上三元以下折算一
    日，易科罰金。但確因不執行所宣告之刑，難收矯正之效，或難以維持法秩序者
    ，不在此限。」與修正前第四十一條規定「犯最重本刑為三年以下有期徒刑以下
    之刑之罪，而受六個月以下有期徒刑或拘役之宣告，因身體、教育、職業、家庭
    之關係，執行顯有困難者，得以一元以上三元以下折算一日，易科罰金。」相互
    比較，以修正前之規定有利於被告。依刑法第二條第一項但書規定，自應適用有
    利於被告之修正前規定。原審未及比較新舊法而為適用，尚有未洽。（二）原判
    決就被告傷害行為造成告訴人傷害之情形未詳予認定，亦有未合。公訴人上訴認
    原判決未詳為究明告訴人受傷情形，且未斟酌告訴人所受損害程度及犯後態度，
    從輕量處拘役五十日，以指摘原判決不當，為有理由，自應由本院予以撤銷改判
    ；另所指摘被告是否有重傷害之故意，則經本院查明尚無重傷之情形。爰審酌被
    告素行尚佳，並無刑事前案紀錄（參卷附臺灣高等法院檢察署刑案紀錄簡覆表）
    ，因細故即出手傷人，所為致告訴人受有眼部傷害，並造成其生活上相當程度之
    不便，犯後迄未與告訴人就賠償事宜為和解等一切情狀，量處如主文所示之刑，
    並諭知易科罰金之折算標準。
據上論斷，應依刑事訴訟法第三百六十九條第一項前段、第三百六十四條、第二百九
十九條第一項前段、刑法第二條第一項但書、第二百七十七條第一項、第四十一條（
修正前）、罰金罰鍰提高標準條例第一條前段、第二條，判決如主文。
本案經檢察官郭弘佑到庭執行職務。
中      華      民      國     九十     年      五      月    二十五    日
                              臺灣高等法院刑事第十一庭
                                  審判長法  官  楊  照  男
                                        法  官  陳  炳  彰
                                        法  官  王  詠  寰
右正本證明與原本無異。
公訴人如不服本判決應於收受送達後十日內向本院提出上訴書狀，其未敘述上訴之理
由者並得於提起上訴後十日內向本院補提理由書（均須按他造當事人之人數附繕本）
。
被告不得上訴。
                                        書記官  駱  麗  君
中      華      民      國     九十     年      五      月    二十五    日
附錄：本判決論罪科刑法條全文
刑法第二百七十七條第一項：
傷害人之身體或健康者，處三年以下有期徒刑、拘役或一仟元以下罰金。


司法院資訊處製作；財團法人民間司法改革基金會備份。
